臺灣高等法院高雄分院刑事判決　　　　94年度交上易字第55號
上　訴　人　臺灣高雄地方法院檢察署檢察官
被　　　告　甲○○
上列上訴人因被告過失傷害案件，不服臺灣高雄地方法院94年度
交易字第142 號中華民國94年6 月28日第一審判決（起訴案號：
臺灣高雄地方法院檢察署93年度偵字第21526 號），提起上訴，
本院判決如下：
     主  文
上訴駁回。
     理  由
一、公訴意旨略以：被告甲○○於民國93年3 月28日13時50分許
    ，駕駛車牌號碼YM-6935 號自小客車，沿高雄市○○區○○
    街東向西方向行駛，行經高雄市○○區○○街與嫩江街口時
    ，本應注意車輛行至無號誌或號誌故障而無交通警察指揮之
    交叉路口，支線車道應暫停讓幹道車先行；未劃分幹、支線
    或同為幹線道或支線道者，轉彎車應暫停讓直行車先行，而
    當時天氣晴朗、路況良好，並無不能注意之情事，竟疏未注
    意，於行經此一無號誌之交叉路口，即貿然左轉嫩江街，適
    有乙○○騎乘車牌號碼ZEP-261 號重型機車沿嫩江街南向北
    方向直行，因甲○○之貿然左轉，未讓幹線道之嫩江街上由
    乙○○所騎乘之直行機車先行，致乙○○為甲○○所駕駛之
    自小客車撞擊，因而受有右肱骨頸骨折、右膝韌帶撕脫性骨
    折等傷害；因認被告涉有刑法第284 條第1 項前段之過失傷
    害罪嫌。
二、按犯罪事實應依證據認定之，無證據不得認定犯罪事實；次
    按不能證明被告犯罪者，應諭知無罪之判決，刑事訴訟法第
    154 條第2 項、第301 條第1 項分別定有明文。又事實之認
    定，應憑證據，如未能發現相當證據，或證據不足以證明，
    自不能以推測或擬制之方法，為裁判基礎；且認定不利於被
    告之事實須依積極證據，苟積極證據不足為不利於被告事實
    之認定時，即應為有利於被告之認定；另認定犯罪事實所憑
    之證據，雖不以直接證據為限，間接證據亦包括在內，然而
    無論直接證據或間接證據，其為訴訟上之證明，須於通常一
    般之人均不致有所懷疑，而得確信其為真實之程度者，始得
    據為有罪之認定，倘其證明尚未達到此一程度，而有合理之
    懷疑存在而無從使事實審法院得有罪之確信時，即應由法院
    為諭知被告無罪之判決（最高法院40年台上字第86號、30年
    台上字第816 號、76年台上字第4986號分別著有判例參照）
    。
三、公訴人認被告涉有上開過失傷害罪嫌無非係以「上開事實，
    業據被告甲○○供認不諱，核與告訴人乙○○指訴之車禍發
    生情節相符，並有高雄市政府警察局三民第一分局員警工作
    紀錄簿在卷足憑。而告訴人受有上開理由一所載之傷害，亦
    有重仁骨科醫院出具之診斷證明書1 紙在卷可參。按車輛行
    至無號誌或號誌故障而無交通警察指揮之交叉路口，支線車
    道應暫停讓幹道車先行；未劃分幹、支線或同為幹線道或支
    線道者，轉彎車應暫停讓直行車先行，道路交通安全規則第
    102 條第1 項第2 款定有明文。被告駕駛自小客車自應注意
    上述道路交通安全規定，而當時天候晴朗、路況良好，並無
    不能注意之情事，被告竟疏未注意，駕車行至此一無號誌之
    交叉路口，貿然左轉，未讓告訴人所騎乘在幹線道即嫩江街
    上之直行機車先行而肇事，致告訴人受有上開傷害，被告應
    負過失責任，殊至明顯，且其過失行為與告訴人所受傷害，
    具有因果關係甚明」為其論據。
四、訊據被告否認有上述犯行，辯稱：被告並無過失，當天告訴
    人是為了閃另外1 台車才撞到伊，告訴人有巴金森症，突然
    倒過來被告這邊，被告有要報警，但是告訴人說不用，說他
    的有一點手痛，要叫他兒子來，但是他兒子一直不來；後來
    被告就叫被告女兒、女婿來，一起把他送到重仁醫院，後來
    告訴人的太太到5 點才來；隔天被告到他家，他太太告訴被
    告他又跌下來韌帶斷了，他太太不理他，被告又與被告女兒
    、女婿帶他去醫院等語。
五、經查：
  (一)按「被告以外之人於審判外之陳述，雖不符前四條之規定，
    而經當事人於審判程序同意作為證據，法院審酌該言詞陳述
    或書面陳述作成時之情況，認為適當者，亦得為證據。」；
    「當事人、代理人或辯護人於法院調查證據時，知有第159
    條第1 項不得為證據之情形，而未於言詞辯論終結前聲明異
    議者，視為有前項之同意。」，刑事訴訟法第159 條之5 定
    有明文。查本件關於人證、物證及書證等證據，於本院調查
    證據時，當事人檢察官及被告均未於言詞辯論終結前聲明異
    議，本院審酌證人之陳述以及物證、書證作成時之情況，認
    為適當，依上開規定，均得為證據，先予說明。
  (二)本件車禍事故於93年3 月28日發生後，並未向警方報案，直
    至同月31日被告甲○○及被害人即告訴人乙○○之妻謝蔡秀
    美始向高雄市政府警察局三民第一分局哈爾濱派出所報案，
    致警方未能製作現場圖、談話紀錄表、調查報告表、照片等
    相關資料，有該分局93年11月23日函1 份在卷可證，已無證
    據證明被告所駕駛之汽車與告訴人之機車間係如何撞擊。
  (三)再本件證人鍾進川於原審法院至現場勘驗證稱：「（當時）
    我看到時車子已經移動，告訴人在嫩江街口路旁休息，車子
    停在旁邊，當時告訴人沒有什麼外傷」等語；又證人許洪富
    子亦於原審法院至現場勘驗證稱：（當時）我聽到「碰」一
    聲，我探頭看，看到機車和人停在嫩江街南下方向的路旁，
    沒注意自小客車停放在那裡等語。此有原審法院94年5 月3
    日勘驗筆錄在卷可考。是果如公訴意旨所稱，被害人即告訴
    人乙○○係為被告甲○○所駕駛之自小客車撞擊，則告訴人
    乙○○應會倒向嫩江街西側（因東側即為被告所駕駛之自小
    客車引擎蓋，如告訴人乙○○倒向引擎蓋，勢必會摔落跌傷
    ，不僅證人鍾進川證稱當時未看到告訴人有外傷，即告訴人
    乙○○提出之驗傷單亦未有此記載）；且被告所駕駛之自小
    客車勢必為告訴人所騎乘之機車所阻無法立即移開而橫越在
    嫩江街上，證人許洪富子於發生上開車禍事故之第一時間探
    頭看時，即可能看到被告所駕駛之自小客車橫越在嫩江街上
    而告訴人所駕駛之機車倒地，而非證人許洪富子所稱機車停
    在嫩江街南下方向之路旁，沒注意到自小客車停放在那裡之
    情形。
  (四)告訴人與被告就雙方撞擊之地點雖有所爭執，各執一詞。查
    原審至現場勘驗時，被告甲○○指稱肇事地點係在嫩江街上
    ，即已由錦州街左轉至嫩江街將要完成轉彎之處；告訴人則
    指肇事地點係在錦州街與嫩江街之交叉路口中心處偏東南，
    此有原審法院至現場勘驗所製作之現場簡圖1 份可參；另告
    訴人於本院行準備程序時又提出告訴理由狀，內附車禍現場
    圖1 份，改稱肇事地點係在錦州街與嫩江街之交叉路口中心
    處偏東北處，各有不同。本院審酌(1)告訴人所指稱之肇事地
    點前後不一；(2)如依告訴人於原審至現場勘驗時，所指肇事
    地點係在錦州街與嫩江街之交叉路口中心處偏東南觀之，則
    被告甲○○既已左轉向前推進，告訴人係在其右線車道上直
    行，雙方如有碰撞，應係雙方之車頭對撞，抑或告訴人之左
    側車身與被告甲○○所駕車之左側車身擦撞，始符常理，惟
    此與告訴人所駕機車係右邊碰撞（見告訴人機車照片），且
    其係身體右側受傷之情況（見診斷證明書）不符；(3)如依告
    訴人於本院行準備程序時，提出車禍現場圖所稱肇事地點係
    在錦州街與嫩江街之交叉路口中心處偏東北處，參照告訴人
    所提出之現場圖之相關位置觀之，因該處已經係告訴人所駕
    機車進入交叉路口中心後再往前推進，而與錦州街之右側車
    道成一直線，本院認為如被告係在該處撞擊告訴人，顯然是
    被告依直行方向（即東往西向直行）前進或尚未左轉之際始
    能發生，惟此與告訴人所一再表示被告當時係向左轉而發生
    碰撞之情形不符（按被告當時如以左轉之方向行走，顯然不
    可能在該處發生車禍）；(4)依證人鍾進川於原審法院所證：
    「（當時）告訴人在嫩江街口路旁休息」以觀，依一般常情
    ，如發生車禍而必須休息，必會至靠近車禍地點最近之處，
    則依證人鍾進川證述情節，發生碰撞地點最有可能之處應在
    嫩江街口等4 情節以觀，認本件發生車禍之地點，應以被告
    所述為可採。即本件之撞擊地點係在嫩江街上，即被告駕車
    已由錦州街左轉至嫩江街將要完成轉彎之處，而依該地點已
    明顯顯示告訴人係逆向行車而導致本件之車禍。
  (五)按汽車在雙向二車道行駛時，均應在遵行車道內行駛。又汽
    車行駛至交岔路口，轉彎車應讓直行車先行。但直行車尚未
    進入交岔路口，而轉彎車已達中心處開始轉彎，直行車應讓
    轉彎車先行。道路交通安全規則第97條第1 款、第102 條第
    1 項第6 款分別定有明文。查本件被告駕車既已由錦州街左
    轉至嫩江街將要完成轉彎之處始發生車禍，即其雖為轉彎車
    ，但已逾越中心處並將要完成轉彎，即有行駛優先權，乃告
    訴人猶逆向行車而導致本件之車禍之發生，自難認被告有何
    過失之可言，至告訴人是否身罹巴金森症，與本案被告是否
    有過失無關。此外，本院復查無其他任何積極證據足認被告
    有上揭過失傷害犯行，被告被訴犯罪，尚屬不能證明。
六、原審因而為被告無罪之判決，核無不合。檢察官據告訴人之
    請求，提起上訴，仍執前詞，指摘原判決不當，為無理由，
    應予駁回。
據上論結，應依刑事訴訟法第368條，判決如主文。
本案經檢察官張金塗到庭執行職務。
中　　華　　民　　國　　94　　年　　11　　月　　 3　　日
            刑事第五庭  審判長法  官  曾永宗
                              法  官  陳明富
                              法  官  任森銓
以上正本證明與原本無異。
不得上訴。
中　　華　　民　　國　　94　　年　　11　　月　　 3　　日
                              書記官  蘇恒仁
